臺灣高等法院民事判決　　　　　　　　　 100年度訴字第20號
原　　　告　王浩鈞
被　　　告　謝昀秀
訴訟代理人　黃祐君
上列當事人間因侵權行為損害賠償事件，原告提起刑事附帶民事
訴訟，由本院刑事庭移送前來，經本院於民國100年8月16日言詞
辯論終結，判決如下：
    主      文
被告應給付原告新臺幣壹萬元及自民國一百年三月三日起，至清
償日止，按年息百分之五計算之利息。
被告應在雅虎奇摩拍賣網站原告帳號Ｚ00000000000（即更改前a0
0000000帳號）之「網拍評價」欄內，刊登本院100年度上易字第
243 號刑事判決書主文如附件三所示、及如附件一所示道歉啟事
。
原告其餘之訴駁回。
本判決第一項於原告以新臺幣仟佰元供擔保後，得假執行。
但被告如以新臺幣壹萬元預供擔保，得免為假執行。
原告其餘假執行之聲請駁回。
    事實及理由
一、原告起訴主張：被告於民國（下同）99年 2月下旬，見伊於
    同年月19日0時42分在雅虎奇摩拍賣網站以帳號a00000000（
    現已更改為Ｚ00000000000帳號）刊登拍賣之中華電信門號儲
    值卡，數量為1張，起標價格為新臺幣（下同）260元，遂以
    雅虎奇摩拍賣帳號「ella0618z」（現已更改為Ｚ0000000000
    帳號）在該網站上以數量為 1張價格260元下標，並於99年3
    月1日0時42分得標。乃被告並未事先向伊確認可供出售之數
    量為若干，當日即自行超額匯款 520元至伊所有中華郵政股
    份有限公司（下稱中華郵政公司）帳戶內，並表明要購買 2
    張儲值卡。嗣經伊告知僅出賣1張，被告遂要求退還1張之款
    項，雙方又因手續費由何方負擔無法達成共識，被告即表示
    2 張都不願意購買，要求伊退款，惟經伊多次詢問被告退款
    帳號，均未獲回覆。嗣被告於同年3月2日21時 7分以電子郵
    件聲稱：「沒有退我 520元我就檢舉你」，除拒絕扣除手續
    費外，仍未提供退款帳號，旋即於同日21時13分向雅虎奇摩
    拍賣網站客服中心提出檢舉。伊一再以電子郵件向被告催詢
    當初轉入 520元之帳號或退款帳號，以供辦理沖退款之用，
    並告知被告辦理退款時不會計算交易手續費及轉帳手續費，
    及伊將於同年3月3日前往中華郵政公司辦理沖銷退款等情形
    。被告已收到該電子郵件，明知係其自己溢繳價款又要求棄
    標，且伊即將向中華郵政公司申請沖退，不會向其收取交易
    手續費及郵局退款手續費等情，竟仍意圖散布於眾，於99年
    3月4日 4時12分許，在不特定人可進入瀏覽之伊拍賣商品評
    價欄以文字留言：「請大家小心此賣家，多收錢不退款，交
    易收了錢並不履行交易行為，已向奇摩客服檢舉處理」等語
    ，指摘足以使人誤認伊違反交易誠信之負面評價，損害伊之
    名譽及信用，致伊網拍收入減少受有損害 5萬元，精神上亦
    受有痛苦等情，爰依侵權行為之法則，聲明求為判決：(一)被
    告應給付原告10萬元（包括財產損害 5萬元及賠償非財產上
    損害之慰藉金 5萬元）及自起訴狀繕本送達之翌日起，至清
    償日止，按年息5%計算之利息。(二)被告應在中國時報、聯合
    報及蘋果日報之頭版報頭下，刊登如附件二所示道歉啟事三
    次。(三)被告應在雅虎奇摩拍賣網站原告帳號Ｚ00000000000（
    即更改前a00000000帳號）及被告帳號Ｚ0000000000（即更改
    前ella0618z帳號）之「網拍評價」欄內，刊登本院100年度
    上易字第 243號刑事判決書主文如附件三所示、及如附件二
    所示道歉啟事。(四)願供擔保，請准宣告假執行。
    被告則以：伊不確定自己下標幾張，但係匯 2張儲值卡的錢
    即 520元無誤，因原告表示僅能賣1張，又不願全額退還1張
    的價金260元，伊因而表示2張都不要，然原告不願全額退款
    520元，故伊拒絕提供帳號； 原告於99年3月3日向中華郵政
    公司申請沖退，並未告知伊，伊係不知情之情況下，於同年
    月 4日上網留言；又伊甫自學校畢業，社會經驗欠缺，認知
    有限，因交易誤解而與原告發生糾紛，難免無疏失，目前待
    業中，亦無經濟能力，僅以 520元上網購物，卻被要求賠償
    10萬元，顯不合理；又系爭評價留言係登載於雅虎奇摩拍賣
    網站，祇有進入該網站之網友得以瀏覽，縱認伊有侵害原告
    名譽，僅在雅虎奇摩拍賣網站以相同方式登載聲明啟事，已
    足以回復其名譽，原告請求以刊登報紙方式回復名譽，亦非
    相當等語，資為抗辯。答辯聲明求為判決：(一)原告之訴及假
    執行之聲請均駁回。(二)如受不利之判決，願預供擔保，請准
    宣告免為假執行。
二、經查原告主張兩造於前揭時間，在雅虎奇摩拍賣網站上，因
    購買數量、超額匯款及退款費用負擔等問題發生爭議，被告
    即於99年3月4日 4時12分許，在該網站原告拍賣商品評價欄
    內以文字留言：「請大家小心此賣家，多收錢不退款，交易
    收了錢並不履行交易行為，已向奇摩客服檢舉處理」等語之
    事實，業據其提出網拍結標頁面、郵局存摺、往來電子郵件
    及拍賣商品評價頁面為證（見本院訴字卷48至56、59頁），
    並經本院調取本院100年度上易字第243號妨害名譽偵審全卷
    核閱屬實，且被告對於其為上開留言之事實亦不爭執，自堪
    信為真實。
三、按因故意或過失，不法侵害他人之權利者，負損害賠償責任
    ，民法第184條第1項前段定有明文。又不法侵害他人之身體
    、健康、名譽、自由、信用、隱私、貞操，或不法侵害其他
    人格法益而情節重大者，被害人雖非財產上之損害，亦得請
    求賠償相當之金額。其名譽被侵害者，並得請求回復名譽之
    適當處分，亦為民法第195條第1項所明定。又民法上名譽權
    之侵害非即與刑法之誹謗罪相同，名譽有無受損害，應以社
    會上對個人評價是否貶損作為判斷之依據，苟其行為足以使
    他人在社會上之評價受到貶損，不論其為故意或過失，均可
    構成侵權行為（最高法院90年台上字第 646號判例參照）。
    又民法第195條第1項後段所謂適當處分，係指該處分在客觀
    上足以回復被害人之名譽且屬必要者而言（最高法院86年度
    台上字第3706號判決意旨參照）。經查：
    (一)原告在其雅虎帳號 a00000000刊登拍賣中華電信門號儲值
      卡，數量為1張，起標價格為260元，業據原告提出網拍結
      標頁面為證（見本院訴字卷48頁）。而被告於99年3月1日
      0時42分得標後，旋即於同日將520元轉入原告在中華郵政
      公司所設帳戶內，並以電子郵件向原告表示要交易 2張卡
      片等情，亦據原告提出郵局存摺及電子郵件足按（見本院
      訴字卷49、52頁）。足見被告係自行超額匯款，自不可歸
      責於原告。嗣因兩造對於因退款所生交易手續費及轉帳手
      續費應由何人負擔一事發生爭執，雖各有立場，惟經原告
      查明後，已於99年3月2日下午 9時53分以電子郵件向被告
      表示：「針對此拍賣糾紛我下午有詢問雅虎客服，雅虎剛
      才有給我回覆其中擷取之一段：（…且若因賣家不賣或買
      家棄標經棄標確立且移除了得標者，將不會計算『交易手
      續費』…），明日我至郵局直接轉退給妳」；又於同年月
      3日上午1時17分以電子郵件向被告表示：「我這樣說你清
      楚嗎，若你當初是用銀行轉給我，我退回給你，你是要吸
      收手續費，若是用郵局轉給我，退費則免，但刷郵局存摺
      本子只會出現姓名，沒有其他帳號資料，…我這沒有你的
      退款帳號，有存摺列印為證，上面沒有任何14碼帳號只有
      名字，要求購買者提供…」，業據原告提出電子郵件為證
      （見本院訴字卷56、62頁）。而被告明知自己是以郵局帳
      戶轉入款項，退款時不生扣除轉帳手續費問題，且於本件
      棄標情形，雅虎公司不會計收交易手續費，亦即原告得將
      520元全額退還被告， 乃經原告多次以電子郵件請求提供
      帳號，被告仍拒絕提供完整帳號，致原告無從立即退款，
      祇得於99年3月3日向中華郵政公司申請沖退該筆 520元款
      項，經中華郵政公司受理後，該款項嗣於99年 3月15日沖
      補完妥，亦據原告提出申請函、詢問單及答覆單足按（見
      本院卷57、58頁）。準此，本件交易爭議先係因被告超額
      匯款所引起，嗣原告未能立即退款，亦係因被告拒絕提供
      帳號所致，被告就此情形知之甚詳，卻仍在不特定人可進
      入瀏覽之原告拍賣商品評價欄內，為上開與事實不符之留
      言，足以使人誤認原告違反交易誠信，並致原告個人之評
      價受到貶損，自係不法侵害原告之名譽及信用，被告縱非
      故意，亦難謂無過失。況被告因此所涉及散布文字誹謗罪
      ，亦經本院以100年度上易字第243號刑事判決判處拘役30
      日確定（見本院訴字卷第 3頁）。是原告主張被告應負侵
      權行為損害賠償責任，自屬可取。
    (二)原告雖主張其因被告上開妨害名譽行為，致網拍收入減少
      而受有損害 5萬元云云，惟未據舉證以實其說，尚難遽予
      憑取。是原告執此請求被告賠償財產上損害 5萬元，應屬
      無據。
    (三)被告以上開不實留言，損害原告之名譽及信用，致原告經
      營網拍所憑藉之交易誠信，輕易毀於一旦，原告在精神上
      自必感受痛苦，不言可喻。爰斟酌原告係高中畢業，平日
      以收購古董及經營網拍為業，99年度所得總額2萬5,052元
      ，財產總額 3,160元（見本院卷86頁背面、32頁）；而被
      告為大學畢業，目前無業，99年度所得總額 21萬7,366元
      （見本院卷86頁背面、36頁），及加害程度等一切情狀後
      ，認原告所得請求被告賠償非財產上損害之慰藉金，以 1
      萬元為適當；至逾上開金額之慰藉金請求，即屬無據。
    (四)被告係在雅虎奇摩拍賣網站原告舊帳號 a00000000之「網
      拍評價」欄內，以被告舊帳號 ella0618z為上開留言，而
      侵害原告之名譽，因此涉犯散布文字誹謗罪，業經本院以
      100年度上易字第243號刑事判決有罪確定。是原告請求被
      告在雅虎奇摩拍賣網站原告帳號Ｚ00000000000（即更改前
      a00000000帳號）之「網拍評價」欄內，刊登本院100年度
      上易字第 243號刑事判決書主文（如附件三所示）及道歉
      啟事，藉以回復原告名譽，應屬適當，爰將原告請求刊登
      如附件二所示道歉啟事內容修正如附件一所示，予以准許
      。至被告帳號之網拍評價欄，並非記載對於原告之評價，
      是原告請求被告在其帳號Ｚ0000000000（即更改前ella061
      8z帳號）之「網拍評價」欄內刊登刑事判決主文及道歉啟
      事部分，難認係屬回復其名譽所必要，不應准許。又被告
      既係在雅虎奇摩拍賣網站侵害原告之名譽，則事後於同一
      網站刊登道歉啟事，即得更正參與網拍之人先前對於原告
      之負面評價，而回復原告之名譽。原告請求被告另在中國
      時報、聯合報及蘋果日報之頭版報頭下，刊登如附件二所
      示道歉啟事三次，尚無必要，亦不應准許。
四、綜上所述，原告本於侵權行為之法則，請求被告給付 1萬元
    及自起訴狀繕本送達之翌日即 100年3月3日（見本院附民卷
    第 3頁）起，至清償日止，按年息5%計算之利息；及在雅虎
    奇摩拍賣網站原告帳號Ｚ000000000 00（即更改前a00000000
    帳號）之「網拍評價」欄內，刊登本院100年度上易字第243
    號刑事判決書主文如附件三所示、及如附件一所示道歉啟事
    部分，自屬應予准許；至逾上開範圍之請求，即屬不應准許
    。又兩造陳明願供擔保，分別聲請宣告假執行及免為假執行
    ，經核原告勝訴之其中金錢給付部分，合於法律規定，爰分
    別酌定相當擔保金額准許之；原告勝訴之其餘刊登判決主文
    及道歉啟事部分，依其性質不適於宣告假執行，故應駁回該
    部分假執行之聲請；至原告敗訴部分，其假執行之聲請即失
    所附麗，應併予駁回。又本件係依刑事訴訟法第504條第1項
    規定移送民事庭之刑事附帶民事訴訟，依同條第 2項之規定
    ，免納裁判費，故毋庸諭知訴訟費用之負擔，附此敘明。
五、至兩造其餘之攻擊或防禦方法及證據，經本院斟酌後，認為
    均不足以影響本判決之結果，自無逐一詳予論駁之必要，併
    此敘明。
六、據上論結，本件原告之訴為一部有理由，一部無理由，依民
    事訴訟法第463條、 第390條第2項、第392條第2項，判決如
    主文。
中    華    民    國   100    年    9     月    6     日
                  民事第七庭
                        審判長法  官  鄭三源
                              法  官  林玉珮
                              法  官  梁玉芬
正本係照原本作成。
如不服本判決，應於收受送達後20日內向本院提出上訴書狀，其
未表明上訴理由者，應於提出上訴後20日內向本院補提理由書狀
（均須按他造當事人之人數附繕本）上訴時應提出委任律師或具
有律師資格之人之委任狀；委任有律師資格者，另應附具律師資
格證書及釋明委任人與受任人有民事訴訟法第466條之1第1項但
書或第2項（詳附註）所定關係之釋明文書影本。如委任律師提
起上訴者，應一併繳納上訴審裁判費。
中    華    民    國   100    年    9     月    6     日
                              書記官  常淑慧
附註：
民事訴訟法第466條之1（第1項、第2項）：
對於第二審判決上訴，上訴人應委任律師為訴訟代理人。但上訴
人或其他法定代理人具有律師資格者，不在此限。
上訴人之配偶、三親等內之血親、二親等內之姻親，或上訴人為
法人、中央或地方機關時，其所屬專任人員具有律師資格並經法
院認為適當者，亦得為第三審訴訟代理人。
附件一：
本人謝昀秀（雅虎網拍編號Ｚ0000000000） 不當言論造成王浩鈞
先生（雅虎網拍編號Ｚ0000000000） 名譽受損，經臺灣高等法院
100年度上易字第243號依加重誹謗罪判處拘役30日確定，本人就
此錯誤行為，向王浩鈞先生道歉。
附件二：
本人謝昀秀（雅虎網拍編號Ｚ0000000000） 不當言論造成王浩鈞
先生（雅虎網拍編號Ｚ0000000000） 名譽受損，經高等法院二審
判我加重誹謗罪定讞（亥股100年度上易字第243號）拘役30日，
為此錯誤行為，本人刊登道歉啟事，也可做其他人之借鏡。
附件三：
原判決撤銷。
謝昀秀犯散布文字誹謗罪，處拘役拾日，如易科罰金，以新台
幣壹仟元折算壹日。